【裁判字號】    92,上易,287
【裁判日期】    920210
【裁判案由】    背信
【裁判全文】
臺灣高等法院刑事判決                            九十二年度上易字第二八七號
    上  訴  人
    即 自訴 人  甲○○  住台北市○○路一四八號地下一樓
    被      告  乙○○  女  民.
右上訴人，因被告背信案件，不服臺灣士林地方法院，九十一年度自字第二二一號，
中華民國九十一年十二月六日第一審判決提起上訴，本院判決如左：
    主      文
上訴駁回。
    理      由
一、本件自訴意旨詳如附件自訴狀所載。
二、上訴意旨略以：公司股東因股東私人間之行為直接受有損害得以被害人身分直接
    提起自訴，而被告之背信行為至今其他股東與自訴人同受有直接損害，又豪爺公
    司股份已轉售於案外人王國雄、李有寬，然先前由被告擅行開立豪爺公司未到期
    票據之清償責任則由自訴人出具切結書完全負責，因此致自訴人受有直接損害，
    自得提起自訴，原判決自訴不受理認事用法有違誤，實難甘服云云。
三、按得起自訴之被害人，係指因犯罪而直接被害者而言。依法組織之公司為被人侵
    害，雖股東之利益，亦受影響，但直接受害者究為公司，當以公司為直接被害人
    」（最高法院二十五年上字第一三０五號判例），又法人為被害人時，則應由其
    代表人以該法人名義提起自訴始為適格。本件自訴人以自然人個人名義對被告提
    起自訴，依自訴狀所述事實略以：甲○○、陳立德、乙○○、王正和、王明華係
    豪爺有限公司股東，自訴人被推舉為執行董事長，被告乙○○為公司開設鴻喜酒
    店之現場負責人，名義負責人為甲○○，酒店帳務及管理監督職務由被告及股東
    陳立德負責，未料被告簽發喬玳公司之支票向豪爺公司換票，該豪爺公司之支票
    亦由被告開立，然後持向外界調度資金，但喬玳公司支票屆期均無法兌現高達新
    台幣（下同）二千五百餘萬元，致陷豪爺公司週轉失靈窘境，被告於九十一年五
    月三十一日自行離職，無奈九十一年七月四日將全體股份轉讓與案外王國雄及李
    有寬，所得繼續支應被告執向他人調現之未到期票據，所剩為其他未到期票據債
    務，全體股東權益受有重大損害，被告有背信罪嫌。
四、原判決認股東交付股款後，所有權即歸公司所有，因此被告上開不當行為，所損
    害者乃究為公司，股東個人縱因之而間接受害，應非直接被害人。因此欲對被告
    追訴背信刑責，自應以公司名義為之，今自訴人以個人名義提起自訴，核與刑事
    訴訟法第三百十九條規定不合，以不得提起自訴而提起者應諭知不受理之判決，
    並不經言詞辯論為之，經核並無違誤。
五、自訴人上訴意旨，另指公司之股份嗣後轉讓於他人，由其立切結書擔保負責豪爺
    公司未到期票據責任，此一行為其係直接被害人，然查被告行為之後，自訴人經
    營理念變更，進行處分股份轉讓行為甚至立切結書對受讓人負責豪爺公司未到期
    票據責任，實係被告犯罪後，自訴人所進行之財產處分行為，亦非可認為直接被
    害情事，上訴核無理由，應駁回上訴並不經言詞辯論為之。
據上論斷，應依刑事訴訟法第三百六十八條、第三百七十二條，判決如主文。
中      華      民      國    九十二    年      二      月      十      日
                              臺灣高等法院刑事第十八庭
                                  審判長法  官  吳      敦
                                        法  官  劉  慧  芬
                                        法  官  吳  明  峰
右正本證明與原本無異。
不得上訴。
                                        書記官  李  華  安
中      華      民      國    九十二    年      二      月     十二     日


司法院資訊處製作；財團法人民間司法改革基金會備份。
